【裁判字號】    99,交聲,659
【裁判日期】    990902
【裁判案由】    聲明異議
【裁判全文】
臺灣彰化地方法院交通事件裁定         99年度交聲字第659號
原處分機關  交通部公路總局臺中區監理所彰化監理站
異  議  人
即受處分人  甲○○
上列異議人即受處分人因違反道路交通管理處罰條例案件，對於
交通部公路總局臺中區監理所彰化監理站於民國99年6 月3 日所
為之處分（彰監四裁字第裁64-Z00000000號) ，聲明異議，本院
裁定如下：
    主      文
原處分撤銷。
甲○○不罰。
    理      由
一、原處分意旨略以：異議人即受處分人甲○○於民國98年10月
    30日23時許，騎駛車牌號碼9N-8316 號自用一般小客車，行
    經國道三號北上0.7 公里處，因有「領有機器腳踏車執照駕
    駛小型車」之違規行為，為警掣單舉發，爰依道路交通管理
    處罰條例第21條第1 項第2 款規定，裁處異議人罰鍰新臺幣
    （下同）9000元等語。
二、聲明異議意旨略以：異議人並不會開車，也不認識車牌號碼
    9N-8316 號自小客車之車主，未亦於舉發當日開車到國道三
    號，且舉發通知單上之簽名非其所簽，為此爰聲明異議，請
    求撤銷原處分等語。
三、按法院受理交通事件，準用刑事訴訟法之規定，道路交通管
    理處罰條例第89條前段定有明文；次按犯罪事實應依證據認
    定之，無證據不得認定犯罪事實，又不能證明被告犯罪者，
    法院應諭知無罪之判決，刑事訴訟法第154 條第2 項、第30
    1 條第1 項分別定有明文。又按刑事訴訟法上所謂認定犯罪
    事實之證據，係指足以認定被告確有犯罪行為之積極證據而
    言，該項證據自須適合於被告犯罪事實之認定，始得採為斷
    罪資料（最高法院29年度上字第3105號及40年度臺上字第86
    號分別著有判例意旨可資參照），另認定犯罪事實所憑之證
    據，雖不以直接證據為限，間接證據亦包括在內，然而無論
    直接或間接證據，其為訴訟上之證明，須於通常一般之人均
    不致有所懷疑，而得確信其為真實之程度者，始得據為有罪
    之認定，倘其證明尚未達到此一程度，而有合理之懷疑存在
    以致事實審法院無從取得有罪之確信時，即應由法院諭知被
    告無罪之判決（最高法院76年臺上字第4986號判例意旨足資
    參照），亦即刑事訴訟法上法院認定事實之最重要原則「認
    定被告有罪，就該有罪事實不能有任何之合理懷疑存在」，
    於法院審理行為人違反道路交通管理處罰條例案件時亦有其
    適用。易言之，法院於審理行為人違反道路交通管理處罰條
    例案件，當踐行完畢調查證據程序後，為事實之認定時，如
    就原處分機關所認定之行為人違規事實仍有合理之訴訟上懷
    疑，而無法確信行為人確有該當於道路交通管理處罰條例各
    該處罰條文之構成要件事實時，此際即應依訴訟上之待證事
    實「倘有懷疑，則從被告之利益作解釋」之證據法則，作對
    受處分人有利之認定。
四、本件異議人於98年10月30日23時分許駕駛車牌號碼9N-8316
    號自用小客車行經國道三號北上0.7 公里處，經警攔停舉發
    等情，固有內政部警政署國道公路警察局公警局交字第Z000
    00000 號舉發違反道路交通管事件通知單1 紙在卷可稽。惟
    異議人堅決否認有上揭違規行為，辯稱：伊沒有去過違規地
    點，伊不是違規行為人，舉發違反道路交通管理事件通知單
    之簽名不是伊簽的等語。經查，證人即本件舉發警員洪仁彬
    於本院具結證稱：本件違規事件是伊所舉發，當日伊在國道
    三號北上0.7 公里處執行勤務時，發現一群飆車族，伊就攔
    下該群飆車族中之第3 輛車，該違規駕駛人並沒有帶任何證
    件，但自稱甲○○並能敘述年籍資料，伊就依該駕駛所述之
    年籍資料查詢後，發現該名駕駛沒有汽車駕駛執照，所以根
    據該名駕駛陳報的資料去舉發，但當日該名駕駛之臉型比較
    方正，長相與在庭之異議人完全不一樣，且該名駕駛身材亦
    較壯碩，也不像異議人有戴眼鏡等語（參本院99年8 月25日
    訊問筆錄），則異議人是否即為證人洪仁彬舉發時所見之違
    規駕駛人，已有可疑。另經本院核對異議人經本院諭知當庭
    書寫「甲○○」之簽名與卷附之舉發通知單之收受通知聯者
    簽章欄上「甲○○」之簽名，其筆順、走勢、轉折及勾勒方
    式均有所不同，實難認為係屬同一人所為，則認異議人辯稱
    其非實際上之違規行為人等情，應堪採信。
五、綜上所述，本件異議人前揭所辯既非無據，復查無其他事證
    足證異議人確有前述交通違規之事實，原處分機關仍以原處
    分對異議人為裁罰，尚有未洽，自應由本院裁定將原處分撤
    銷，另為異議人不罰之諭知。
六、據上論斷，應依道路交通管理處罰條例第87條第2 項，道路
    交通案件處理辦法第20條，裁定如主文。
中    華    民    國    99    年    9     月     2    日
                  交通法庭  法  官  江彥儀
以上正本證明與原本無異。
如不服本裁定，應於裁定送達後五日內向本院提出抗告狀(須附
繕本 )。
中    華    民    國    99    年    9     月     2    日
                            書記官  黃明慧

司法院資訊處製作；財團法人民間司法改革基金會備份。
